【裁判字號】    91,訴,1389
【裁判日期】    920822
【裁判案由】    偽造有價證券
【裁判全文】
臺灣高雄地方法院刑事判決                        九十一年度訴字第一三八九號
    公  訴  人  臺灣高雄地方法院檢察署檢察官
    被      告  己○○
          （即鄭耀竣）
    選任辯護人  盧世欽
                柯淵波
                黃正男
右列被告因偽造有價證券案件，經檢察官提起公訴（九十年度偵緝字第四六三號），
本院判決如左：
    主  文
己○○無罪。
    事  實
一、公訴意旨略以：緣戊○○、甲○○二人於民國八十三年十二月十二日，向王掌令
    恐嚇取財新台幣（下同）一百萬元，並約定同年月十六日下午二時許前往取款，
    詎戊○○、甲○○為掩人耳目，乃製造為借款之假象，竟於十六日上午十一時許
    ，在高雄縣茄萣鄉○○路八之七號藝芳汽車行內，由戊○○取得票號ＦＣ００八
    三三一號之空白本票，交予甲○○假冒「王來發」之名義為發票人，簽發面額一
    百萬元、發票日八十三年十二月十六日、到期日八十四年五月十六日之本票一紙
    （以下簡稱系爭本票），適時被告己○○正好在場，詎己○○竟與戊○○、甲○○基於共同犯意，在發票人「王來發」之名字上，用其腳趾加蓋腳印予以署押，
    擬於取款時交付王掌令，嗣於八十三年十二月十六日戊○○、甲○○至王掌令住
    處取款時，為警當場查獲，並扣得偽造之本票一紙，因認被告涉犯刑法第二百零
    一條第一項之偽造有價證券罪。
二、按犯罪事實應依證據認定之，無證據不得推定其犯罪事實，又不能證明被告犯罪
    應諭知無罪之判決，刑事訴訟法第一百五十四條、第三百零一條第一項定有明文
    。又認定犯罪事實應憑積極證據，倘積極證據不足以為不利於被告事實之認定時
    ，即應為有利被告之認定，更不必有何有利之證據，最高法院三十年上字第八一
    六號著有判例，所謂「積極證據足以為不利被告事實之認定」，依據同院七十六
    年臺上字第四九八六號判例意旨，係指據為訴訟上證明之全盤證據資料，在客觀
    上已達於通常一般之人均不致於有所懷疑，而得確信被告確曾犯罪之程度；若未
    達到此一程度，而有合理懷疑之存在時，即無從為被告有罪之確信。
三、本件公訴人認被告己○○涉犯偽造有價證券罪，係以被告己○○於偵查中陳稱：
    「是丁○○之弟黃玉（義）欽簽發本票要向金主借錢放高利貸，他說指示要拿給
    金主看一下證明他確實有在放款，他才交二張空白本票給我蓋印，我都沒有簽名
    或簽寫任何字，是完全空白之本票。（本票交付何人？）黃玉（義）欽，（你是
    蓋手印或腳印？）蓋腳印，我在該本票上蓋二個腳印」等語，及告發人丙○○於
    告發意旨中表示：被告己○○於八十三年十二月十六日上午十點，前往高雄縣茄
    萣鄉○○路八之七號藝芳車行，鄭某進入辦公室，當時有丁○○、乙○○、黃美
    等已先坐在沙發上泡茶，隨後己○○以電話找來甲○○，約十一點甲○○亦至藝
    芳車行，甲○○自辦公桌取得一張排版錯誤無發票人格位，已當作便條紙之用之
    本票，填寫「壹佰萬元整」、「王來發」、「84.58.16」、「台北市○○路28號
    」、「83.12.16」交予己○○蓋上腳印後取回，隨後二人便離開辦公室之詞及警
    卷所附上述本票影本為其論斷之依據。訊據被告己○○固未否認曾經以腳蓋指印
    於本票後交戊○○，然於本院審理中表示：因為時間太久，當時票面無任何記載
    ，所以不確定按捺腳印者是否為系爭本票等語，經查：
(一)、戊○○意圖為自己不法之所有，自八十三年十二月十二日起，即多次打電話至位
    於台南縣永康市○○○街三○六號王掌令之住所，向王掌令稱：其知悉王掌令女
    兒為王美麗，且知其駕紅色轎車，恐嚇王掌令須交付新台幣二百萬元，否則要其
    準備棺材，並將對其女兒不利等語，致王掌令心生畏懼，後戊○○將價碼減至一
    百萬元，並約定於八十三年十二月十六日十四時將前去取款。八十三年十二月十
    五日晚間甲○○自桃園南下，至戊○○住處找戊○○，戊○○即思利用甲○○於
    翌日前往王掌令處取款，即基於供行使之用之意圖，交待甲○○在戊○○處取得
    之票號ＦＣ○○八三三一號空白本票上，偽造「王來發」為發票人、發票日八十
    三年十二月十六日、到期日八十四年五月十六日、面額新台幣一百萬元之本票一
    張，甲○○對戊○○恐嚇取財、偽造有價證券等行為，雖未經戊○○明白告知，
    惟在顯有預見之情形下，仍本於共同犯罪之犯意聯絡，先於同（十五）日晚上在
    戊○○住處於上開空白本票上完成如戊○○所交待內容之偽造行為後，又於八十
    三年十二月十六日中午與戊○○共同前往取款，該日中午由戊○○載甲○○至王
    掌令之住所，讓甲○○知悉王掌令住所之確定地點，戊○○再回台南縣永康市中
    華陸橋旁等候，讓甲○○下車，甲○○改坐計程車至王掌令之處所，當甲○○持
    上開一百萬元之本票及不具殺傷力之玩具手槍一支，藉口借錢要向王掌令取款時
    ，尚未取得時即為埋伏之警員當場查獲致恐嚇取財未遂，並扣得偽造之上開面額
    一百萬元本票一張、甲○○所有供犯罪用之不具殺傷力之玩具手槍一支等事實，
    業經台灣高等法院台南分院以八十八年度上更 (一)字第三八六號判決處被告甲○○有期徒刑三年二月，經最高法院以九十一年度上訴字第四二三號判決駁回上
    訴確定，經本院調閱全卷查閱無訛，且有台灣高等法院全國前案紀錄表一紙及前
    開判決附卷可參。
(二)、再者，系爭本票上關於付款人、出票人地址、金額、發票日、到期日、發票人姓
    名等事項均係甲○○填載之情，並經余某迭於前開案件歷次審理中及本院九十一
    年十月一日審理中供陳在卷，且經證人劉世隆於台灣高等法院台南分院八十四年
    十二月十一日訊問中（該院八十四年度上訴字第一九四七號案件）、台灣高等法
    院高雄分院八十八年十二月七日訊問中（該院八十八年度上訴字第一四六七號案
    件）證述屬實，甲○○甚且在台灣高等法院高雄分院八十八年十二月七日訊問中
    供稱：「（本票之署押來源？）他本票拿出來就有。（在場人有哪些？）我、我
    表弟劉世隆、戊○○、丁○○及黃之父母。本票拿出來時就有指紋了，我表弟不
    知道，有些指紋是查獲時警察叫我蓋的，簽寫時只有一個指紋，哪一個我忘了」
    等語，是就證人甲○○所言，伊在系爭本票上記載前開事項之時，被告己○○並
    不在場，而且戊○○交付予甲○○之本票係除一枚指印外別無記載之空白本票。
(三)、又告發人即戊○○之兄丙○○雖於告發意旨中指稱，被告於前開時間出現在藝芳
    車行云云，然其於本院審理中坦承案發之時自己並不在現場，告發意旨所言，盡
    是聽自丁○○，但是關於本案之事實為何，已經忘記丁○○如何陳述，只記得丁○○說腳印是被告蓋的等語（見本院九十一年八月二十二日筆錄），是告發意旨
    所陳亦係傳聞，再經本院調閱台灣高等法院台南分院八十八年度上更（一）字第
    三八六號卷證，比對警卷所附系爭本票原本與該案為警查獲之後在藝芳車行所查
    獲之空白本票十九張式樣完全一致，有空白本票及系爭本票影本各一紙附卷可稽
    ，且系爭本票顯非如告發意旨所稱係排版錯誤已當作便條紙用之物，從而，告發
    意旨指稱，甲○○輕易得自藝芳車行之辦公桌取得本票供被告按捺腳指印之情非
    但與常情相違亦與事實不符，又證人乙○○即戊○○之父親於台灣高等法院高雄
    分院八十九年三月十四日訊問中雖表示甲○○於八十三年十二月十六日上午十時
    許，在藝芳車行聊天後，擅自取得辦公桌上本票求被告蓋腳指印後，將本票放在
    衣服口袋離開，然以該證人受訊問之時間距離其所證述之事實發生時間已近六年
    ，依一般人記憶之能力，可否記得某件事情於六年前之何確定日期發生顯非無疑
    ，再其前開所言即便屬實，充其量足以證明被告曾經在本票上蓋腳印，然仍不足
    以證明本件系爭本票上之指印（腳印）係被告所為。況證人乙○○為該案被告戊○○之父親，乙○○之證詞於戊○○是否因偽造系爭本票涉犯偽造有價證券罪有
    利害關係，是其所言亦難謂無偏頗之虞。
(四)、此外，經將警卷所附系爭本票原本與被告之指印、當庭按捺之腳印送內政部警政
    署刑事警察局及憲兵學校比對，均認本票上指印因按捺模糊不清或可供比對文線
    特徵不足而無從確認係被告所為之指印或腳印，有該局八十九年六月二十是日（
    八九）刑紋字第七八一四五號函（見台灣高等法院高雄分院八十八年度上訴字第
    一四六七號卷（二）第五十八頁）、該校九十二年七月一日堅研字第九二０００
    三一六六號函可資為證。是被告於偵查中雖對於自己以腳指印按捺於戊○○交付
    之本票一事直承不諱，然以證人戊○○、甲○○、劉世隆所言及前開鑑定結果，
    均無法證明系爭本票上來路不明之指印即為被告所稱伊按捺之腳印，舉發人丙○○及證人乙○○所言，亦不足為被告己○○確曾以按捺腳指印之方式偽造系爭本
    票之認定，既無其他積極確切之證據足認被告有公訴人所指之犯行，揆諸首揭說
    明，自應就被告被訴偽造有價證券之犯行，為無罪之諭知，至被告自承曾經按捺
    腳印於本票後交戊○○行使之事實有否涉犯他罪，自非本院所得併予審究，應予
    說明。
據上論斷，應依刑事訴訟法第三百零一條第一項，判決如主文。
中      華      民      國    九十二    年      八      月    二十二    日
                                  臺灣高雄地方法院刑事第四庭
                                      法  官    卓立婷
右正本證明與原本無異。
如不服本判決，應於判決送達後十日內，向本院提出上訴狀。
                                      書記官    李春慧
中      華      民      國    九十二    年      八      月    二十六    日


司法院資訊處製作；財團法人民間司法改革基金會備份。
